【裁判字號】    96,簡上,470
【裁判日期】    970423
【裁判案由】    確認債權不存在
【裁判全文】
臺灣臺北地方法院民事判決             96年度簡上字第470號
    上  訴  人  尹章華
    被  上訴人  中華電信股份有限公司
    法定代理人  甲○○
    訴訟代理人  乙○○
                丙○○
上列上列當事人間請求確認債權不存在事件，上訴人對於民國96
年7 月31日本院臺北簡易庭96年度北簡字第22894 號第一審判決
提起上訴，本院於97年4 月9 日言詞辯論終結，判決如下：
    主  文
上訴駁回。
第二審訴訟費用由上訴人負擔。
    事實及理由
一、上訴人起訴主張：上訴人前向被上訴人租用市內電話及行動
    電話門號使用，詎被上訴人寄送予上訴人之民國95年10月份
    電話費帳單，記載被上訴人應給付電話費新臺幣（下同）21
    73元，包括市內電話基本型A 月租費281 元、ADSL電路
    月租費618 元、市話撥打訴外人和信電訊行動通信費35元
    、行動電話188 型月租費179 元、行動電話撥中華行動
    網內通信費3 元、市話撥打國際電話通信費57元、行動
    撥速博國際通信費58元、市內電話通信費2 元、建築物
    屋內配線月租費5 元、HINET 固定制網路月租費761 元
    行動撥國內其他行動公司通信費131 元、行動撥中華電信
    通信費83元，扣除行動電話上月份月租費抵通信費134 元，
    合計共2173元。惟上訴人使用上開電話，僅與發信端業者即
    被上訴人間有電信服務契約關係，與受信端電信業者或與該
    電信業者合作之內容業者間，並無任何法律關係，受信端業
    者或內容業者對上訴人均無債權。被上訴人得請求上訴人支
    付之電話費，僅應以其依兩造所訂「中華電信股份有限公司
    市○○路業務服務契約」第29條規定之自收費用為限，不得
    代受信端業者或內容業者向上訴人收取電話費。又被上訴人
    迄不證明其所代收部分之費用額為何，爰提起本訴，請求確
    認被上訴人對上訴人之上開2173元債權均不存在等情。
二、被上訴人則以：上訴人經由其租用之電話撥打任何號碼，所
    產生之通信費用均屬被上訴人依兩造通信服務契約所提供服
    務之對價，被上訴人依法收取並無違誤等語，資為抗辯。
三、原審為上訴人敗訴之判決，上訴人不服，提起本件上訴，並
    聲明：(一)原判決廢棄；(二)確認被上訴人對上訴人之上開2173
    元債權均不存在。被上訴人則聲明請求駁回上訴。
四、經查，上訴人提起本件訴訟，旨在主張被上訴人不得代受信
    端電信業者向上訴人收取電話費。而依被上訴人所陳，上揭
    95 年10 月份電話費帳單中，僅市話撥打訴外人和信電訊
    行動通信費35元、行動撥速博國際通信費58元、行動撥
    國內其他行動公司通信費131 元三項，係上訴人所指之代收
    項目，其餘均屬被上訴人自收部分之費用，並提出該通話明
    細報表附卷為證（原審卷第55頁、本院卷第52頁至54頁）。
    雖上訴人否認被上訴人此項陳述，惟未具體指出所陳何處不
    實，亦無舉反證以為推翻，參以上訴人並不否認有使用向被
    上訴人租用之電話，撥打和信電訊等其他電信業者之門號及
    國際電話；而上訴人所提出之「中華電信股份有限公司市○
    ○路業務服務契約」（本院卷第39頁）第39條亦約定：「乙
    方（即上訴人）各項通信紀錄均以甲方（即被上訴人）電腦
    紀錄資料為準」等情，足認上訴人空言否認，並無可採，應
    以被上訴人上情所陳為可信。又上訴人主張上開三筆電話費
    ，係被上訴人代受信端電信業者或內容業者向上訴人收取，
    為被上訴人所否認，辯稱該電話費係上訴人使用被上訴人提
    供服務之對價等語。查上開三筆電話費，係上訴人使用向被
    上訴人租用之市內電話及行動電話，分別撥打受信端之其他
    電信業者之門號或國際電話所產生之費用，且該費用，係由
    受信端電信業者訂價等情，為兩造所不爭。而上開「中華電
    信股份有限公司市○○路業務服務契約」，僅於第29條約定
    上訴人應依被上訴人公布之各項經由主管機關核定或備查之
    收費標準，於繳費通知單所定之期限內繳納全部費用；就上
    訴人使用被上訴人電信設備，撥打其他電信業者之門號或國
    際電話所產生之費用如何負擔，並未規範。惟上訴人使用被
    上訴人之門號，撥打受信端之其他電信業者門號或國際電話
    ，與受信端之用戶通信，係利用被上訴人提供之電信設備，
    指示被上訴人依上訴人之撥號選擇，接取至受信端行動通信
    業者或國際通信業者之網路，具有委任被上訴人處理通信之
    事務，並經被上訴人同意之性質，兩造間就此應認成立民法
    第528 條所定之委任契約，依同法第544 條至第547 條規定
    ，上訴人自應給付被上訴人處理委任事務所需之必要費用及
    報酬。準此，被上訴人辯稱上開三筆電話費，係上訴人使用
    被上訴人提供服務之對價，其得向上訴人收取等語，即無不
    合。上訴人主張被上訴人無權代收云云，尚無可取。此外，
    上揭95年10月份電話帳單中，除上開三筆電話費以外，其餘
    均為被上訴人自行訂價之費用，屬於兩造所訂「中華電信股
    份有限公司市○○路業務服務契約」第29條約定之自收費用
    項目，為被上訴人所陳明，上訴人亦於原審陳稱「自收的部
    分我就承認」（原審卷第97頁筆錄），則此部分費用，被上
    訴人得向上訴人收取，亦可認定。至於上訴人另主張上揭95
    年10月份電話帳單中，尚包含上訴人撥打內容業者之付費色
    情電話一節，為被上訴人所否認。而依上開帳單內容及被上
    訴人提出之通話明細報表，亦無上訴人所主張之內容業者門
    號之通話記錄，則上訴人此部分主張之事實，亦無可採。綜
    上所述，被上訴人本於兩造間之電信服務契約及委任關係，
    以前揭95年10月份電話帳單，向上訴人請求支付電話費，並
    無不合。上訴人以前詞請求確認被上訴人對上訴人之95年10
    月份電話費債權2,173 元不存在，尚非有據，不應准許。原
    審為上訴人敗訴之判決，並無不合。上訴意旨指摘原判決不
    當，求予廢棄改判，為無理由，應予駁回。
五、本件事證已臻明確，兩造其餘主張及舉證，經本院審酌後認
    與判決之結果不生影響，爰不逐一論列，附此敘明。
六、據上論結，本件上訴為無理由，依民事訴訟法第436 條之1
    第3 項、第449 條第1 項、第78條，判決如主文。
中    華    民    國    97    年    4     月    23    日
                  民事第三庭    審判長法  官  張靜女
                                      法  官  賴錦華
                                      法  官  黃明發
以上正本係照原本作成
本判決不得上訴。
中    華    民    國    97    年    4     月    23    日
                                      書記官  陳怡如


司法院資訊處製作；財團法人民間司法改革基金會備份。
